【裁判字號】    90,上易,10
【裁判日期】    900220
【裁判案由】    竊盜
【裁判全文】
臺灣高等法院臺南分院刑事判決                  九十年度上易字第一０號   Ｃ
      上  訴  人  臺灣雲林地方法院檢察署檢察官
      被      告  乙  ○  ○
右列上訴人因被告竊盜案件，不服臺灣雲林地方法院八十九年度易字第七六六號中華
民國八十九年十一月七日第一審判決（起訴案號：臺灣雲林地方法院檢察署八十九年
度偵字第三六一一號），提起上訴，本院判決如左：
      主      文
上訴駁回。
      理      由
一、公訴意旨略以：被告乙○○於民國（下同）八十九年八月二十六日十二時許，在
    雲林縣斗六市○○路火車站前，以自備之鑰匙竊取被害人高美雅所有車牌ＥＦＶ
    ─０七七號之輕型機車，得手後供己騎用，嗣於同年月三十一日十七時五十分許
    ，在雲林縣斗南鎮○○路與文昌路口為警查獲，並扣得鑰匙一支。案經雲林縣警
    察局虎尾分局移送偵辦，因認被告乙○○涉犯有刑法第三百二十條第一項之竊盜
    罪嫌云云。
二、按犯罪事實應依證據認定之，無證據不得推定其犯罪事實，刑事訴訟法第一百五
    十四條定有明文。次按所謂認定犯罪事實之證據，係指足以認定被告確有犯罪行
    為之積極證據而言，該項證據自須適合於被告犯罪事實之認定，始得採為斷罪資
    料，故被告否認犯罪事實所持之辯解，縱屬不能成立，仍非有積極證據足以證明
    其犯罪行為，不能遽為有罪之認定。又苟未能發現相當證據，或證據不足以證明
    ，自不能以推測或擬制之方法，以為裁判基礎，亦迭經最高法院著有二十九年度
    上字第三一０五號、三十年度上字第一八三一號、及四十年度台上字第八十六號
    判例在案。又按法院如欲認定被告有罪時，應得有確切之心證，而不得存有任何
    合理之可疑，否則法院如已盡其調查證據之能事，就起訴之事實，仍存有合理之
    可疑而不能獲得確切之心證時，仍應為被告無罪之判決，此乃刑事訴訟制度證據
    裁判主義之基本精神。公訴人認被告犯有上開竊盜之罪嫌，無非係以被告自承
    向綽號「阿明」之人借用上開機車，卻不知「阿明」之姓名、住所，及有贓物領
    據存卷等由為論據。被告雖未於本院審理時到庭為任何陳述，惟據其在原審則堅
    詞否認有何竊盜之犯行，並辯稱：該車牌ＥＦＶ─０七七號輕型機車，係其於八
    十九年八月二十九日下午七時許，在雲林縣斗六市○○路（三商百貨前），向綽
    號「阿明」之男子所借得，並非其行竊而來等語。
三、經查被告固因騎上開贓車而為警查獲，惟其之所以有該機車，已迭據其在警訊中
    供稱：「（問：你於何時、在何地竊盜輕機車ＥＦＶ─０七七號使用？）我是於
    八十九年八月二十九日下午十九時，在雲林縣斗六市○○路（三商百貨前）向一
    位陌生朋友綽號『阿明』之男子借來騎的」（見警卷第一頁），繼在偵查中供稱
    ：「（問：那輛機車如何來的？）我於八月二十八日，在斗六雙子星戲院門口遇
    到朋友『阿明』，我認識他好幾個月，我知他家住處，當天遇到他我問他有無機
    車，他說有，我對他說可否讓我先用，我領錢再買機車，我之前都騎腳踏車到斗
    南上班」（見偵查卷第八頁），及在原審供稱：「（問：對起訴書之犯罪事實有
    何意見？）不實，機車是我跟『阿明』借的‧‧‧我是在八十九年八月二十九日
    跟他借的，我是晚上七點多在斗六三商百貨前跟他借的，他帶我到他古坑家把機
    車借我，他有拿鑰匙給我，沒有給我行照」（見原審卷第十四頁）各等語不移。
    且被害人高美雅之父甲○○在警訊中，亦僅陳述該機車失竊之時、地而已，並未
    明確指稱該機車係被告所竊取，另贓物領據亦僅能證明被告為警查獲時，係騎乘
    被害人高美雅所失竊機車之人，並無直接積極確切證據，足以證明被告有上開竊
    盜之情事。雖被告自警訊迄原審偵審中，均未能提供綽號「阿明」男子之真實姓
    名、住所及聯絡方法以供查證，且其供稱向「阿明」借用機車之過程，亦與常情
    有悖，惟本件既無積極證據證明被告有竊盜犯行，揆諸上開說明，自不能僅憑被
    告否認犯罪所持之辯解存有瑕疵，即遽而推論被告有竊盜之情事。況贓車之來源
    管道頗多，有竊盜而得，有搶奪而得，有買賣而得，有收受而得，有侵占而得，
    非僅竊盜而得一端，是基於證據法則，本件充其量僅能認被告有收受贓物之犯行
    ，而故不供出贓物來源而已，要難遽認被告係因竊盜而取得該贓車。
四、綜上本件業已竭盡調查證據之能事，雖對被告被訴之竊盜犯行，仍存有合理之可
    疑，惟依罪疑唯輕之證據法理，尚難徒憑被害人高美雅之父甲○○之警訊筆錄、
    卷附之贓物領據、及被告未能供出綽號「阿明」男子之姓名、住所、暨被告所供
    借用機車之過程與常情有悖等由，即推認被告有上開竊盜犯行，此外復查無其他
    積極證據，足證被告公訴意旨所指之竊盜情事，本件不能證明被告犯竊盜罪。原
    審為此適用刑事訴訟法第三百零一條第一項規定，為被告無罪判決之諭知，經核
    並無違誤。檢察官上訴意旨，以被告所辯向「阿明」借用機車之動機、時間、場
    合、過程、對話各節，前後不一，有違常理，其所為顯係竊盜行為，指摘原判決
    不當，為無理由，應予駁回。至被告是否另犯贓物罪乙節，因未經檢察官起訴
    ，非本院所得併予審判，併此敘明。
五、被告經合法傳喚，無正當理由不到庭，爰不待其陳述，逕行判決。
六、據上論斷，應依刑事訴訟法第三百六十八條、第三百七十一條，判決如主文。
本案業經檢察官林炎昇到庭執行職務。
中    華    民    國      九十      年      二      月      二十        日
                                  臺灣高等法院臺南分院刑事第二庭
                                      審判長法官  游    明    仁
                                            法官  蘇    重    信
                                            法官  林    永    茂
右正本證明與原本無異。
不得上訴。
                                      法院書記官  楊    清    旺
中    華    民    國      九十      年      二      月     二十一       日


司法院資訊處製作；財團法人民間司法改革基金會備份。
